臺灣桃園地方法院刑事判決　　　　　　　 96年度易字第807號
公　訴　人　臺灣桃園地方法院檢察署檢察官
被　　　告　甲○○
上列被告因違反麻醉藥品管理條例案件，經檢察官聲請簡易判決
處刑（86年度偵字第15721 號），本院認不宜以簡易判決處刑，
改依通常程序審理，判決如下：
    主  文
甲○○連續施用第二級毒品，免刑。扣案之第二級毒品安非他命
壹包（毛重零點肆公克），沒收銷燬之。
    事  實
一、甲○○自民國86年10月底起至同年11月27日止，基於施用第
    二級毒品安非他命之概括犯意，連續在其位於桃園縣大溪鎮
    番子寮57號之2 之住處、桃園縣中壢市、龍潭鄉友人住處，
    施用第二級毒品安非他命多次。嗣經警於86年11月28日下午
    1 時許，在桃園縣龍潭鄉○○路489 巷前查獲，並扣得安非
    他命1 小包（含袋毛重0.4 公克），始查悉上情。
二、案經桃園縣警察局平鎮分局報請台灣桃園地方法院檢察署檢
    察官聲請簡易判決處刑，由本院裁定送觀察勒戒，認有繼續
    施用毒品傾向，再裁定施以強制戒治，執行期滿。
    理  由
一、訊據被告甲○○對於上揭時、地，其連續施用第二級毒品安
    非他命之事實坦承不諱，又經警將被告於86年11月28日晚間
    9 時許為警查獲後採集之尿液送驗結果，亦呈安非他命類陽
    性反應，有桃園縣衛生局於86年12月10日出具之不法藥物尿
    液檢定書暨桃園縣警察局平鎮分局被採尿人姓名編號對照表
    各1 紙附卷可稽，及被告所有之第二級毒品安非他命1 包（
    毛重0.4 公克）扣案為憑，可認被告上開任意性自白，應與
    事實相符，堪以採信。綜上，本件事證明確，被告上揭犯行
    足可認定，應依法論科。
二、經查：
    (一)被告甲○○施用安非他命之行為，所為原係犯麻醉藥品管
      理條例第13條之1 第2 項第4 款之非法吸用化學合成麻醉
      藥品罪，然被告行為後，毒品危害防制條例先於87年5 月
      20日公布，自同年月22日起施行（下稱修正前毒品危害防
      制條例），安非他命係毒品危害防制條例第2 條第2 項第
      2 款所定之第二級毒品，且依修正前該條例第20條第1 項
      、第2項 、第22條第1 項、第2 項前段、第23條第1 項、
      第35條第3 款之規定，犯該條例第10條第2 項之施用第二
      級毒品安非他命之罪者，必須先經觀察、勒戒程序，經觀
      察、勒戒後認無繼續施用毒品之傾向者，或雖有繼續施用
      毒品之傾向，但經強制戒治期滿或交付保護管束期滿者，
      即應為免刑之諭知，又毒品危害防制條例再於92年7 月9
      日修正公布，並自修正後6 個月施行，即93年1 月9 日施
      行（下稱修正後毒品危害防制條例），有關施用第二級毒
      品之犯行，其相關刑度並未修正，且犯修正後該條例第10
      條第2 項之施用第二級毒品安非他命之罪者，亦必須先經
      觀察、勒戒程序，經觀察、勒戒後認無繼續施用毒品之傾
      向者，或雖有繼續施用毒品之傾向，但經強制戒治期滿者
      ，即應為免刑之諭知，修正後毒品危害防制條例第20條第
      1 項、第2 項、第23條第1 項、第35 條 第1 項第4 款定
      有明文。是上開修正前、修正後毒品危害防制條例規定以
      之與行為時之麻醉藥品管理條例相比較結果，應以上開修
      正前、修正後毒品危害防制條例規定有利於被告；上開修
      正前、修正後毒品危害防制條例規定相比較結果，裁判時
      之新法即修正後毒品危害防制條例之規定，對被告並無不
      利，依刑法第2 條第1 項但書規定，應適用修正後毒品危
      害防制條例之規定。
    (二)次按行為後法律有變更者，適用行為時之法律，但行為後
      之法律有利於行為人者，適用最有利於行為人之法律，刑
      法第2 條第1 項定有明文，被告行為後，刑法第56條有關
      「連續數行為而犯同一之罪名者，以一罪論，但得加重其
      刑至二分之一」之連續犯之規定，亦經修正刪除。亦即被
      告基於概括犯意所為之數行為，自95年7 月1 日起已不再
      成立連續犯而得論以一罪，而應依具體行為之性質論罪；
      查被告多次施用第二級毒品安非他命之犯行，均發生於新
      法施行之前，其所為之各次行為，時間、地點、對象，各
      均獨立，但其時間緊接，所犯係構成要件相同之罪名，主
      觀上顯係基於概括犯意所為，為連續犯，依修正前刑法第
      56條規定，論以一罪，較依新法分論多次施用第二級毒品
      罪之結果，對被告較為有利。
三、核被告所為，係犯修正後毒品危害防制條例第10條第2 項之
    施用第二級毒品罪。其施用毒品安非他命前後之非法持有該
    毒品之低度行為，應為施用之高度行為所吸收，不另論罪。
    而被告前開施用毒品之犯行，經本院於87年7 月30日，依修
    正前毒品危害防制條例第20條第1 項、第35條第3 款之規定
    ，以87年度毒聲字第1083號裁定將被告送勒戒處所觀察、勒
    戒，而於87年9 月20日，被告經本院移送臺灣桃園看守所附
    設勒戒處所執行觀察勒戒後，認有繼續施用毒品之傾向，再
    於87年10月19日，經本院依修正後毒品危害防制條例第20條
    第2 項之規定，裁定被告令入戒治處所強制戒治1 年，並於
    87年10月19日移送臺灣桃園女子監獄附設戒治所執行，嗣因
    執行成效良好，無繼續強制戒治之必要，於88年3 月11日停
    止處分出監，並於停止戒治期間交付保護管束，末上開停止
    戒治經本院裁定撤銷，並於95年12月31日戒治期滿執行完畢
    等情，有本院87年9 月2 日87年度壢簡字第23號裁定、88年
    8 月26日87年度壢簡字第23號裁定、臺灣桃園看守所88年8
    月19日桃所德衛字第00502 號函暨所附之本院87年度毒聲字
    第2291號裁定、有無繼續施用毒品傾向證明書、臺灣高等法
    院被告前案紀錄表各1 份附卷可稽，從而，依上開修正後毒
    品危害防制條例第35條第1 項第4 款之規定，本件自應為免
    刑之諭知。末，扣案之第二級毒品安非他命1 包（毛重0.4
    公克，係屬毒品，應依毒品危害防制條例第18條第1 項前段
    規定，不問屬於犯人與否，宣告沒收並銷燬之。
據上論斷，應依刑事訴訟法第299 條第1 項但書，修正後毒品危
害防制條例第10條第2 項、第18條第1 項前段、第35條第1 項第
4 款，刑法第2 條第1 項、第11條前段，95年7 月1 日修正施行
前之刑法第56條，判決如主文。
本案經檢察官鍾雅蘭到庭執行職務
中　　華　　民　　國　　96　　年　　7 　　月　　23　　日
                  刑事第四庭  法  官  陳心婷
上正本證明與原本無異。
如不服本判決，應於判決送達後10日內向本院提出上訴狀（應附
繕本），上訴於臺灣高等法院。
                              書記官  陳青瑜
中　　華　　民　　國　　96　　年　　7 　　月　　25　　日
附論罪科刑依據之法條：
修正後毒品危害防制條例第10條第2項：
施用第二級毒品者，處三年以下有期徒刑。
